【裁判字號】    99,台上,3002
【裁判日期】    990520
【裁判案由】    違反槍砲彈藥刀械管制條例
【裁判全文】
最高法院刑事判決            九十九年度台上字第三００二號
上  訴  人  台灣高等法院花蓮分院檢察署檢察官
上  訴  人
即  被  告  甲○○
被      告  乙○○
上 列一 人
選任辯護人  鍾年展律師
上列上訴人等因被告等違反槍砲彈藥刀械管制條例案件，不服台
灣高等法院花蓮分院中華民國九十七年五月十六日第二審判決（
九十七年度上訴字第六八號，起訴案號：台灣花蓮地方法院檢察
署九十六年度偵字第四三八四號），提起上訴，本院判決如下：
    主  文
上訴駁回。
    理  由
按刑事訴訟法第三百七十七條規定，上訴於第三審法院，非以判
決違背法令為理由，不得為之。是提起第三審上訴，應以原判決
違背法令為理由，係屬法定要件。如果上訴理由書狀並未依據卷
內訴訟資料，具體指摘原判決不適用何種法則或如何適用不當，
或所指摘原判決違法情事，顯與法律規定得為第三審上訴理由之
違法情形，不相適合時，均應認其上訴為違背法律上之程式，予
以駁回。本件檢察官上訴意旨略稱：(一)、依原判決所記載之事實
，被告甲○○聽聞許致勝曾遭槍傷乙事，應係被告乙○○所告知
，則是否乙○○令甲○○攜帶槍、彈同赴花蓮市擔任許致勝之保
鏢。又如乙○○對甲○○身攜槍、彈乙事不知情，二人何以見警
巡邏即心虛一起遁入車內躲避，原審未就此疑點詳予調查究明即
認乙○○不知情，而為有利於乙○○之論斷，自有調查未盡及理
由不備之違誤。(二)、甲○○與乙○○二人遁入車內後，依經驗法
則，此時甲○○應將所持有之槍、彈丟藏至車內某處，絕非插進
乙○○之後腰際，足見甲○○之證詞純係迴護乙○○之詞，原判
決採信其證言，有採證違背經驗法則之違誤。甲○○與乙○○二
人應係犯共同持有本件扣案槍、彈罪等語。被告甲○○上訴意旨
略稱：本件員警係因拍搜共同被告乙○○身體，因而查獲乙○○
身上插有扣案槍、彈，故本件所謂發覺犯罪，應係指發覺乙○○
持有扣案槍、彈之行為，縱甲○○情急之下逃離現場，尚不得認
當時員警對甲○○持有槍、彈，已發生合理懷疑。蓋槍、彈既在
乙○○持有支配之下，如何能認定甲○○為共同持有扣案槍、彈
，故對於甲○○而言，員警應無任何確切之根據足以合理懷疑其
持有扣案槍、彈之可能。又依製作甲○○警詢筆錄之警員高玉璋
於原審之證言，在甲○○供認扣案槍、彈是其持有之前，並無其
他員警知悉槍、彈是甲○○所有等語以觀。高玉璋為偵查甲○○
犯罪之警員，在甲○○自承持有扣案槍、彈而表示接受裁判之前
，該管公務員高玉璋並未發覺甲○○持有扣案槍、彈之犯罪事實
，至於在約同一時間，乙○○雖供出持有槍、彈係甲○○，因當
時採隔離訊問，製作乙○○筆錄之警員並未將乙○○供出甲○○
持有扣案槍、彈之事實告知高玉璋，故甲○○自承犯罪時，其犯
罪事實尚未被發覺，應符合自首要件。原判決認甲○○不符合自
首要件，顯有不當等語。
惟查：原判決依憑甲○○於偵、審中之供述、黎鍾世勇之證言、
卷附內政部警政署刑事警察局民國九十六年十一月二日刑鑑字第
○九六○一五二一一七號槍彈鑑定書、扣案槍、彈等證據，予以
綜合判斷，認定甲○○有原判決事實欄所記載之犯行，因而維持
第一審關於論處甲○○未經許可，持有手槍罪刑（累犯）部分之
判決，駁回此部分檢察官及甲○○在第二審之上訴，已詳予說明
其所憑之證據及認定之理由。而以甲○○雖辯稱：伊在警方尚未
知悉其持有槍、彈之前，於警詢時即主動承認扣案槍、彈為其所
有，符合自首之要件等語。然查本件係因甲○○、乙○○在許致
勝住處門口聊天，見花蓮縣警察局花蓮分局中華派出所所長黎鍾
世勇、警員劉振民執行巡邏勤務行經該處時，急忙進入孫培原所
駕駛之自小客車內，黎鍾世勇認渠等形跡可疑，告知渠等接受檢
查，甲○○見黎鍾世勇在乙○○身上查獲扣案槍、彈時，即急欲
離開現場，而為黎鍾世勇當場逮捕等情，業據黎鍾世勇證述在卷
。足見依當時現場所發生之情狀，已使黎鍾世勇得有確切之根據
，合理懷疑甲○○與乙○○共同持有扣案槍、彈。雖甲○○嗣後
於員警高玉璋詢問時，自動供出扣案之槍、彈為其所有，但已在
黎鍾世勇得有確切之根據，合理懷疑其持有扣案槍、彈之後，尚
與自首之要件不符。就甲○○自首之辯解，何以不足採信，予以
指駁。另引用第一審判決關於乙○○無罪判決部分理由之記載，
以公訴意旨略以：甲○○於九十六年九月二十七日攜帶扣案槍、
彈，與乙○○從南投縣埔里鎮搭乘公共運輸工具前往花蓮市，在
途中之不詳時間，將該槍、彈交給乙○○持有，乙○○將之置放
於右腰際上，嗣於同日二十二時三十分許在花蓮縣花蓮市鎮○街
八號前為警查獲，因認乙○○涉犯槍砲彈藥刀械管制條例第七條
第四項、第十二條第四項之未經許可持有槍、彈罪嫌。係以乙○
○已坦承黎鍾世勇在其左腰查獲扣案槍、彈及黎鍾世勇於偵查中
之證言、卷附之偵查報告、現場照片為其證憑。然查乙○○雖坦
承於上開時、地為警查獲扣案槍、彈，惟堅詞否認有未經許可持
有槍、彈之犯行，辯稱：扣案槍、彈為甲○○所持有，其為避免
為警查獲，而在車上突然將之插到伊左腰部位，伊要拒絕已來不
及，隨即被查獲等語。經查：扣案槍、彈係甲○○所有，因甲○
○見警方盤查，為避免遭警查獲而突然將槍、彈插入乙○○左腰
際等情，已據甲○○證述明確，核與乙○○所辯相符。觀諸乙○
○與甲○○於警詢之初即隔離詢問，而彼等從警詢乃至偵查及審
判中均為相同之供述，自堪採信。且乙○○見甲○○將槍、彈插
入其左腰際時，曾對甲○○稱：「你拿這個做什麼，你要害我」
等語，亦據楊志正結證在卷。足見當時事出突然，乙○○雖曾短
暫持有槍、彈，但其並非自願持有，尚難認其有無故持有扣案槍
、彈之犯意，自難論以上開之罪。至黎鍾世勇證稱：當時係在乙
○○右腰際查獲槍、彈云云。然為乙○○、甲○○所否認，並均
陳稱：係在乙○○左腰際查獲等語。稽諸花蓮縣警察局花蓮分局
刑事案件報告書記載槍、彈係在乙○○「腰間」查獲，而甲○○
、乙○○及孫培原之警詢筆錄均係記載槍、彈於乙○○「身後腰
際」查獲，警員劉振民製作之偵查報告原亦記載乙○○「左邊腰
際」插著一把制式手槍，嗣再更正為「右邊腰際」等情以觀，黎
鍾世勇上開證言之真實性，已有疑義。況扣案槍、彈，無論是在
乙○○左邊或右邊腰際查獲，均不足以證明甲○○有在路途中之
不詳時間將該槍、彈交給乙○○持有，是公訴人依黎鍾世勇之證
言，以在乙○○右腰際查獲扣案槍、彈，遽以推測乙○○有起訴
書所指之犯行，即無可取。另卷附之相片雖係乙○○將手槍插在
「右後腰際」，然此乃事後警員補拍之照片，並非查獲當時所拍
，已據黎鍾世勇證述明確，該照片亦不足據為乙○○不利之認定
。因認公訴人所提出之證據無從使法院對乙○○所涉持有手槍、
子彈罪嫌為有罪之確信。此外，又查無其他積極證據足資證明乙
○○有公訴人所指之犯行，因而維持第一審諭知乙○○無罪部分
之判決，駁回此部分檢察官在第二審之上訴，亦詳予說明其證據
之取捨及論述之基礎。所為上述論斷，均有卷存資料可資覆按，
從形式上觀察，並無所謂違背法令之情形。按刑法第六十二條前
段所定自首減刑，係以對於未發覺之犯罪，在有偵查犯罪職權之
公務員知悉犯罪事實及犯人之前，向職司犯罪偵查之公務員坦承
犯行，並接受法院之裁判而言。苟職司犯罪偵查之公務員已知悉
犯罪事實及犯罪嫌疑人後，犯罪嫌疑人始向之坦承犯行者，為自
白，而非自首。而所謂發覺，不以有偵查犯罪之機關或人員確知
其人犯罪無誤為必要，僅須有確切之根據得為合理之可疑者，亦
屬發覺。原判決已依卷內資料說明，有偵查犯罪職權之員警黎鍾
世勇在乙○○身上查獲扣案槍、彈，見甲○○即急欲離開現場，
而當場將其逮捕時，已得有確切之根據，合理懷疑甲○○與乙○
○共同持有扣案槍、彈，亦即斯時黎鍾世勇已發覺甲○○涉有本
件犯罪，是甲○○嗣後於警詢中供承持有扣案槍、彈，已與自首
之要件不合，於法自屬有據。甲○○上訴意旨就原判決已有調查
說明之事項，仍執陳詞再為事實上之爭執，主張其有自首之情事
，進而泛指原判決關於其部分不當，難認係適法上訴第三審之理
由。又刑事訴訟法第一百六十一條第一項規定：檢察官就被告犯
罪事實，應負舉證責任，並指出證明之方法。因此，檢察官對於
起訴之犯罪事實，應負提出證據及說服之實質舉證責任。倘其所
提出之證據，不足為被告有罪之積極證明，或其指出證明之方法
，無從說服法院以形成被告有罪之心證，基於無罪推定之原則，
自應為被告無罪判決之諭知。原判決已說明，對檢察官起訴乙○
○涉未經許可持有槍、彈罪嫌部分，所提出之證據及指出證明之
方法，已詳予調查審酌，逐一剖析，仍無從獲得有罪之心證，因
而維持第一審諭知乙○○無罪之判決，於法難認有違。檢察官上
訴意旨仍未提出適合於證明乙○○犯罪事實之積極證據，並說明
其證據方法與待證事實之關係，徒憑己見以臆測之詞，為事實之
爭執，指被告二人係共同持有本件之槍、彈，或就原判決已有調
查說明之事項，或就原審證據取捨及判斷證據證明力之職權行使
，漫指其違法，亦非合法上訴第三審之理由。本件檢察官及甲○
○之上訴均違背法律上之程式，應予駁回。
據上論結，應依刑事訴訟法第三百九十五條前段，判決如主文。
中    華    民    國  九十九  年    五    月   二十   日
                      最高法院刑事第一庭
                          審判長法官  董  明  霈
                                法官  林  茂  雄
                                法官  張  祺  祥
                                法官  陳  東  誥
                                法官  林  錦  芳
本件正本證明與原本無異
                                      書  記  官
中    華    民    國  九十九  年    五    月  二十四  日
                                                      V

司法院資訊處製作；財團法人民間司法改革基金會備份。
